【裁判字號】    99,交上訴,116
【裁判日期】    991110
【裁判案由】    公共危險等
【裁判全文】
臺灣高等法院刑事判決               99年度交上訴字第116號
上  訴  人    臺灣臺北地方法院檢察署檢察官
被      告    乙○○
選任辯護人    戴銀生律師
上列上訴人因被告公共危險案件，不服臺灣臺北地方法院九十九
年度交訴字第六號號，中華民國九十九年七月十四日第一審判決
（起訴案號：臺灣臺北地方法院檢察署九十八年度偵字第二四三
一一號），提起上訴，本院判決如下：
    主  文
上訴駁回。
    理  由
一、本案公訴意旨詳如起訴書所載（如附件）。
二、按犯罪事實應依證據認定之，無證據不得認定犯罪事實；不
    能證明被告犯罪者，應諭知無罪之判決，刑事訴訟法第一百
    五十四條第二項及第三百零一條第一項，分別定有明文。次
    按認定不利於被告之事實，須依積極證據，苟積極證據不足
    為不利於被告事實之認定時，即應為有利於被告之認定，更
    不必有何有利之證據；又事實之認定，應憑證據，如未能發
    現相當證據，或證據不足以證明，自不能以推測或擬制之方
    法，以為裁判基礎；被告否認犯罪事實所持之辯解，縱屬不
    能成立，仍非有積極證據足以證明其犯罪行為，不能遽為有
    罪之認定。而刑事訴訟法上所謂認定犯罪事實之積極證據，
    係指適合於被告犯罪事實之認定之積極證據而言，雖不以直
    接證據為限，間接證據亦包括在內；然而無論直接或間接證
    據，其為訴訟上之證明，須於通常一般之人均不致有所懷疑
    ，而得確信其為真實之程度者，始得據為有罪之認定，倘其
    證明尚未達到此一程度，而有合理之懷疑存在時，致使無從
    形成有罪之確信，根據「罪證有疑，利於被告」之證據法則
    ，即不得遽為不利被告之認定（最高法院三十年上字第八一
    六號、廿九年上字第三一０五號、卅年上字第一八三一號、
    四十年台上字第八六號及七十六年台上字第四九八六號判例
    意旨參照）。至告訴人之指訴，係以使被告受刑事訴追為目
    的，是以告訴人之指訴為證據方法，除其指訴須無瑕疵，且
    應有查與事實相符之佐證，始得資為判決之基礎，亦經最高
    法院著有五十二年台上字第一三００號及六十一年台上字第
    三０九九號判例可資參照。而所謂無瑕疵，係指被害人所為
    不利被告之陳述，與社會上一般生活經驗或卷存其他客觀事
    實並無矛盾而言；另所謂就其他方面調查認與事實相符，非
    僅以所援用之旁證足以證明被害結果為已足，尤須綜合一切
    積極佐證，除認定被告確為加害人之可能外，在推理上無從
    另為其他合理原因之假設，有一不合於此，即不能以被害人
    之陳述作為論斷之證據。
三、本案經訊被告乙○○堅決否認曾於起訴書所載時、地與機車
    發生擦碰撞，先辯稱：因其係駕駛計程車隨處載客，無法確
    定有無於該時間行經系爭肇事路口；後辯稱：每日均會載其
    妻前往早餐店上班，依原審法院調得其於該肇事時間十分鐘
    後在基隆路四段四三號基地台與妻之通聯，益足証其不可能
    於肇事十分鐘後駛至前開基地台範圍內，且其汽車後保險桿
    均無告訴人所指之擦撞痕，其自非該肇事者等語。惟公訴人
    上訴意旨略以：本件被告雖否認其有駕車與丙○○騎乘之機
    車發生碰撞，然依証人嗣後騎車緊追在後之過程，天空已有
    太陽亮光，亦有路燈照明，丁○○並再三証稱其經眼鏡矯正
    後之視力為1.1，明確看到肇事逃逸之計程車車牌，且抄下
    車牌之際，路上亦僅有被告之車輛在快速行駛，是証人並無
    誤認之可能，原審判決認証人丁○○有誤認車牌可能，認事
    違誤，爰狀請撤銷，另為適當之判決等語。
四、經查：本件現場証人丁○○於警訊即証稱：其與告訴人丙○○二機車是由市○○道西往東，在中山北路口等候紅燈，其
    不太確定路口號誌是否已轉換成綠燈，見丙○○先加油起步
    直行後，其亦跟著加油起步直行，但經過約一～二秒，即見
    丙○○與計程車發生擦撞，再抬頭看路口號誌是顯示綠燈（
    偵卷第五頁反面調查筆錄）。而告訴人丙○○則自承：我係
    看橫向的行人穿越道小綠人的倒數結束，即起步往前，旋發
    現右邊方向有一計程車以很快速度開過來，且聽到很長的喇
    叭聲，即緊急煞車，但仍煞車不及撞到該計程車左後方保險
    桿附近而倒地（原審卷第四五頁審判筆錄）等情大致相符。
    惟前開中山北路路口南北向行人穿越道之行人號誌紅燈後至
    市○○道行車及行人綠燈之間隔時間間隔為十秒（行人紅燈
    三秒、行車黃燈四秒及全紅三秒）一節，則有台北市交通管
    制工程處復函一件在卷（原審卷第八七頁）可按。本案告訴
    人丙○○既係於見中山北路南北向之行人號誌小綠人倒數結
    束即行起步，足認起步時其行向之行車號誌仍為紅燈，故本
    件肇事係丙○○未遵守交通號誌闖紅燈所致，則其與搭載之
    告訴甲○○縱因前開肇事人車倒地而受有多處擦傷之傷害，
    亦難認行經該路口之計程車有何肇責。
五、再查，本件車禍肇事，雖行經該路口之計程車無肇責，然如
    前述，告訴人之機車既有摔跌，騎士與後載乘客亦均倒地，
    衡情多少會受傷，惟該計程車駕駛人未經同意或留下日後得
    以聯繫之資料，私自離去現場即屬肇事逃逸。然本案經訊被
    告乙○○堅決否認其有行經現場發生與告訴人機車擦撞一情
    。依告訴人丙○○指訴：計程車司機有停在很遠的前方檢查
    他的車子，檢查完他就上車離去（偵卷第五六頁訊問筆錄）
    ；肇事後，其先起身查看甲○○傷情，當時該計程車已距離
    其機車蠻遠，司機有下車檢查車子，其揮手叫他過來，不知
    道他有無看到，之後他就上車離開，其即請丁○○騎車去追
    那台車（原審卷第四五頁反面審判筆錄）一情。核與証人丁○○先後結証：其見丙○○機車頭撞到計程車車尾，即停下
    來看他們，看到計程車停在前面有段距離的地方，丙○○起
    身還向計程車司機揮手請他過來，但司機上車即開車離去（
    偵卷第五六～五七頁訊問筆錄）；計程車擦撞後停車位置約
    是在市○○道與下一個路口中間，應該有超過一百公尺，當
    時天空有一點點亮光，有路燈，未注意廠牌、車型，其騎乘
    機車去追，在計程車於路口右轉後有離開視線，計程車離開
    時速度應該有四、五十公里，我去追時有騎到七、八十公里
    ，追逐時該計程車的速度不清楚，但我較快，從開始追到抄
    下計程車車牌約一、二分鐘，從轉彎後約追三十秒，約距計
    程車三、四台汽車距離，見到車牌號碼即未再追，而以行動
    電話告知丙○○，當時有停在路邊的車子，但路上行進的就
    只有那一台（原審卷第五二～五六頁審判筆錄）；計程車司
    機下車查看車況時，因有一段距離，約二、三百公尺，且當
    時是清晨看不太清楚，該司機上車把車開走，當時我在照顧
    朋友，丙○○叫我快騎過去追，我追過去時對方已經開車，
    他在中山北路和長安東路第一個紅綠燈右轉，該車轉彎時我
    約距他一百公尺，離我視線約五秒，右轉長安東路路邊有停
    計程車，我未注意那些車上有無司機，但行駛中的車只有一
    台（本院九十九年十月廿七日審判筆錄第一二～一六頁）各
    等語。是依証人丁○○所稱，本案被告駕駛之275-DA號計程
    車，並非自始均全程於丁○○之視線中，且該計程車原停離
    肇事路口一段距離，其又與丙○○係於見該計程車司機上車
    駛離，由丙○○請其騎車追，其上車後又見該計程車於下一
    路口右轉，其亦右轉後見路上僅有一行駛於長安東路上之計
    程車，故認該車即為與其友人發生碰撞肇事之計程車，固符
    常情。惟依事發地點之市○○道、中山北路口，至中山北路
    、長安東路口，約一百六十公尺，而中山北路、長安東路口
    右轉後，約莫一百公尺右方即為天津街口，此有Google路線
    地圖一件在卷可按。以証人丁○○及告訴人丙○○前揭指証
    ，計程車駕駛先前停車查看車身時，已與告訴人倒地有一段
    距離（按：依二人先後証述較多且較接近為：蠻遠、無法見
    計程車駕駛及車牌、向計程車司機招手亦無法得知其有無見
    到、停於市○○○○路中間、或約一百公尺），且丁○○原
    已下車照顧友人，於聽丙○○請求為追車協助時，方騎上機
    車上前追看車牌，此時已須耗費時間，而該計程車又於第一
    個路口即右轉長安東路而離丁○○之視線，雖丁○○亦轉行
    至長安東路時僅見一計程車於行進中，然依其所述，其以時
    速七、八十公里追逐，自開始追至可見車牌約一、二分鐘，
    則其追逐距離已逾一公里以上；又其稱自轉彎後約追卅秒，
    則至少亦逾五百公尺以上，則其間當已逾天津街口，另証人
    亦陳稱認當時長安東路之路邊停有多輛計程車，參以該行進
    中計程車並無加速離去之情，則自肇事地點離去之計程車，
    是否於証人丁○○自中山北路右轉前，即已轉入天津街或其
    他巷弄離開，甚或熄火而停置路邊，至丁○○仍以行駛中之
    車輛為目標而記車號，則非無合理懷疑？
六、末查，本件肇事由最能確知發生擦碰撞之機車騎士丙○○先
    後指稱與計程車撞擊位置，係其機車前車輪的擋泥板（原審
    卷第四六頁反面審判筆錄）與計程車：左後方保險桿（偵卷
    第一一頁調查筆錄、第五六頁訊問筆錄；原審卷第四五頁反
    面審判筆錄）、左後方輪胎附近、左後方靠近輪胎附近保險
    桿（偵卷第五七頁訊問筆錄）或大概是計程車左後方，但確
    切的位置沒有辦法確定（原審卷第四六頁審判筆錄）等語，
    既對計程車何處擦撞，前後不一，已有可議。且依卷附二車
    照片顯示，告訴人丙○○之機車前車輪的擋泥板（偵卷第二
    七頁），為倒三角型，最前方尖端向下，如有擦碰撞，應係
    該最前方會先行擦碰甚或破裂，然僅見該擋泥板右側有一片
    擦痕，最前方尖端則毫無異狀；另被告計程車左後保險桿附
    近（偵卷第三三～三五頁），亦未見有呈自左方直接擦碰撞
    之痕跡，是亦無法認被告計程車即為與告訴人擦碰撞之計程
    車。
七、綜上所述，本件除証人丁○○於肇事計程車轉彎脫離其視線
    後，再為追及一行進中計程車所得之車牌號碼外，其他查無
    可足供認被告計程車即係該肇事計程車之証據，原審因此就
    被告被訴業務過失傷害及肇事逃逸部分均為無罪之諭知，即
    無違誤。公訴人未能提出其他積極事証供查，而使本院形成
    被告有罪之心證，仍執陳詞指摘原審認事用法有違，即無理
    由，應予駁回。
八、據上論斷，應依刑事訴訟法三百六十八條、第三百六十四條
    、第三百七十三條，判決如主文。
本案經檢察官李叔芬到庭執行職務。
中    華    民    國  九十九  年   十一   月    十    日
                  刑事第四庭審判長法  官  陳筱珮
                                  法  官  孫惠琳
                                  法  官  陳玉雲
以上正本證明與原本無異。
如不服本判決，應於收受送達後十日內向本院提出上訴書狀，其
未敘述上訴之理由者並得於提起上訴後十日內向本院補提理由書
（均須按他造當事人之人數附繕本）。「切勿逕送上級法院」。
                                  書記官  吳玉華
中    華    民    國    99    年    11    月    12    日

司法院資訊處製作；財團法人民間司法改革基金會備份。
